【裁判字號】    98,訴,1499
【裁判日期】    981021
【裁判案由】    違反槍砲彈藥刀械管制條例
【裁判全文】
臺灣彰化地方法院刑事判決              98年度訴字第1499號
公  訴  人  臺灣彰化地方法院檢察署檢察官
被      告  乙○○
指定辯護人  本院公設辯護人甲○○
上列被告因違反槍砲彈藥刀械管制條例案件，經檢察官提起公訴
（98年度偵字第5894號），本院判決如下：
    主  文
乙○○未經許可，持有可發射子彈具有殺傷力之改造手槍，處有
期徒刑貳年陸月，併科罰金新臺幣捌萬元，罰金如易服勞役，以
新臺幣壹仟元折算壹日。
扣案之改造手槍壹把（槍枝管制編號0000000000號，含彈匣）、
子彈參顆，均沒收。
    事  實
一、乙○○明知未經中央主管機關許可，不得非法持有槍砲彈藥
    刀械管制條例列管之可發射子彈具有殺傷力之改造手槍及子
    彈，竟仍基於持有可發射子彈具有殺傷力之改造手槍及子彈
    之犯意，於民國98年6月30日17時許，在彰化縣和美鎮○○
    路7號「大豐資源回收廠」內，拾獲可發射子彈具有殺傷力
    之仿BERETTA廠84型改造手槍1枝（槍枝管制編號0000000000
    號，含彈匣）及具有殺傷力之非制式子彈5顆後，未經許可
    非法持有該可發射子彈具有殺傷力之仿BERETTA廠84型改造
    手槍1枝及具有殺傷力之非制式子彈5顆，並將之藏放在其隨
    身背包內。嗣於98年7月1日22時許，在彰化縣鹿港鎮○○里
    ○○路21巷5號前，看見巡邏員警，因心虛而避入巷內，為
    警發現其形跡可疑，遂上前盤查，經詢其背包之塑膠袋內藏
    放何物時，乙○○在警方未發現其持有槍彈前，即主動提出
    上開槍彈，而為警當場扣得前揭改造手槍1枝及子彈5顆。
二、案經彰化縣警察局鹿港分局報請臺灣彰化地方法院檢察署檢
    察官偵查起訴。
    理  由
一、按被告以外之人於審判外之言詞或書面陳述，除法律有規定
    者外，不得作為證據，刑事訴訟法第159 條第1 項固定有明
    文。惟被告以外之人於審判外之陳述，雖不符第159 條之1
    至第159 條之4 之規定，而經當事人於審判程式同意作為證
    據，法院審酌該言詞陳述或書面陳述作成時之情況，認為適
    當者，亦得為證據；當事人、代理人或辯護人於法院調查證
    據時，知有第159 條第1 項不得為證據之情形，而未於言詞
    辯論終結前聲明異議者，視為有前項之同意，同法第159 條
    之5 定有明文。查本判決以下所引用供述證據及非供述證據
    ，經本院於審理中提示調查時，被告、辯護人及公訴人均未
    聲明異議；另本院審酌該等陳述作成時之情況，亦均認為適
    當，復與本案待證事實具有關聯性，是該等陳述，自均得作
    為證據，合先敘明。
二、上揭犯罪事實，業據被告乙○○於警、偵訊及本院審理時均
    坦白承認，核與證人施能新、楊士鋐於偵訊時證述查獲本件
    改造槍彈之過程大致相符，復有自願受搜索同意書、搜索扣
    押筆錄、扣押物品目錄表、現場查獲照片共5幀在卷及改造
    手槍1枝（含彈匣）及子彈5顆扣案可資佐證。而扣案之改造
    手槍1把（槍枝管制編號0000000000號，含彈匣）經送內政
    部警政署刑事警察局以檢視法、性能檢驗法、試射法鑑驗之
    結果，認係改造手槍，由仿BERETTA廠84型半自動手槍製造
    之槍枝，換裝土造金屬槍管而成，擊發功能正常，可供擊發
    適用子彈使用，認具殺傷力；而子彈5顆，認均係非制式子
    彈，由金屬彈殼組合直徑9.0±0.5mm金屬彈頭而成，採樣2
    顆試射，可擊發，認均具殺傷力，此有內政部警政署刑事警
    察局98年8月11日刑鑑字第0980095167號鑑驗書1份在卷可佐
    ，足徵被告自白確與事實相符，本件事證已臻明確，被告違
    反槍砲彈藥刀械管制條例犯行，洵堪認定。
三、按「自首」所謂發覺，固非以有偵查犯罪權之機關或人員確
    知其人犯罪無誤為必要，而於對其發生嫌疑時，即得謂為已
    發覺；但此項對犯人之嫌疑，仍須有確切之根據得為合理之
    可疑者，始足當之，若單純主觀上之懷疑，要不得謂已發生
    嫌疑（最高法院72年臺上字第641號判例參照）。查本件證
    人即本件執行搜索之彰化縣警察局鹿港分局警員施能新、楊
    士鋐於偵查時具結證稱：巡邏時，被告看到我們就跑進去巷
    子裡，發現其形跡可疑，便跟去盤查，當時被告攜帶一個包
    包，經詢問包包內有何東西，被告自行坦承內有槍械等語（
    見98年度偵字第5894號98年7月21日訊問筆錄），足見本件
    查獲員警於盤查時，尚不知被告持有槍彈之犯行，惟被告於
    有偵查犯罪權之機關或人員確知其犯有持有槍彈罪行或對其
    發生嫌疑前，即自行供認並取出其所持有之所有槍彈以資扣
    案，自符合槍砲彈藥刀械管制條例第18條第1項前段自首之
    規定。
四、核被告乙○○所為，係犯槍砲彈藥刀械管制條例第8 條第4
    項之未經許可持有可發射子彈具有殺傷力之槍枝罪及同條例
    第12條第4 項之未經許可持有子彈罪。又按非法持有、寄藏
    、出借槍砲彈藥刀械等違禁物，所侵害者為社會法益，如所
    持有、寄藏或出借客體之種類相同（如同為手槍，或同為子
    彈者），縱令同種類之客體有數個（如數支手槍、數顆子彈
    ），仍為單純一罪，不發生想像競合犯之問題；若同時持有
    、寄藏或出借二不相同種類之客體（如同時持有手槍及子彈
    ），則為一行為觸犯數罪名之想像上競合犯（最高法院82年
    度台上字第5303號判決要旨可資參照）。查被告雖同時持有
    具有殺傷力之非制式子彈5 顆，惟揆諸前開判決意旨，應僅
    成立單純一未經許可持有具有殺傷力之子彈罪，而不以其所
    持有之子彈數量而成立數罪；再被告以一持有行為，同時持
    有可發射子彈具有殺傷力之改造手槍及具有殺傷力之子彈，
    為一行為觸犯數罪名之想像競合犯，應從一重之未經許可持
    有可發射子彈具有殺傷力手槍罪處斷。按犯本條例之罪自首
    ，並報繳其持有之全部槍砲、彈藥、刀械者，減輕或免除其
    刑，槍砲彈藥刀械管制條例第18條第1 項前段定有明文，此
    為刑法第62條前段之特別規定，自應優先適用。本件被告於
    有偵查犯罪職權之機關或個人發覺其犯罪前，即主動將上開
    扣案之改造手槍1 支、子彈5 顆取交員警，向員警供出其未
    經許可持有上開改造手槍、改造子彈之犯行，而自首接受裁
    判，已詳如前述，應依槍砲彈藥刀械管制條例第18條第1 項
    前段規定，減輕其刑。爰審酌被告前曾犯賭博罪及因施用毒
    品被裁定送戒毒處分之記錄，品行難謂良好，其明知具有殺
    傷力之改造槍枝、改造子彈均係屬高度危險之物品，非經主
    管機關許可，當不得擅自持有，竟漠視法令，非法持有具有
    殺傷力之改造手槍、子彈，並於暗夜中，隨身攜帶外出，此
    對社會治安、秩序之潛在危害匪淺，暨考量其所持有槍彈之
    數量、犯罪之動機、目的、手段、素行、生活狀況、智識程
    度，且查其並未使用該槍枝作為其他對社會治安影響重大之
    行為，並於犯後坦承犯行，態度尚佳等一切情狀，量處如主
    文所示之刑，並就併科罰金部分諭知易服勞役之折算標準。
    至扣案之仿BERETTA廠84型半自動改造手槍1枝（槍枝管制編
    號0000000000號，含彈匣）及子彈3顆，分係槍砲彈藥刀械
    管制條例第4條第1項第1、2款之所列之違禁物，均應依刑法
    第38條第1項第1款規定宣告沒收。另扣案業經試射擊發之子
    彈2顆，已喪失子彈之效能，均不具有殺傷力，非屬違禁物
    ，自無庸為沒收之宣告，併此敘明。
據上論斷，應依刑事訴訟法第299 條第1 項前段，槍砲彈藥刀械
管制條例第8 條第4 項、第12條第4 項、第18條第1 項前段，刑
法第11條前段、第55條、第42條第3 項、第38條第1 項第1 款，
判決如主文。
本案經檢察官紀雅惠到庭執行職務。
中    華    民    國    98    年    10    月    21    日
                  刑事第九庭    審判長法  官  蕭文學
                                      法  官  郭麗萍
                                      法  官  葛永輝
以上正本證明與原本無異。
如不服本判決應於收受判決後10日內向本院提出上訴書狀，並
應敘述具體理由。其未敘述上訴理由者，應於上訴期間屆滿後
20日內向本院補提理由書(均須按他造當事人之人數附繕本)
「切勿逕送上級法院」。
中    華    民    國    98    年    10    月    21    日
                                      書記官  吳曉玟
附錄本案論罪科刑法條全文：
槍砲彈藥刀械管制條例第8條
未經許可，製造、販賣或運輸鋼筆槍、瓦斯槍、麻醉槍、獵槍、
空氣槍或第4 條第1 項第1 款所定其他可發射金屬或子彈具有殺
傷力之各式槍砲者，處無期徒刑或5 年以上有期徒刑，併科新臺
幣1 千萬元以下罰金。
未經許可，轉讓、出租或出借前項所列槍枝者，處5 年以上有期
徒刑，併科新臺幣1 千萬元以下罰金。
意圖供自己或他人犯罪之用，而犯前二項之罪者，處無期徒刑或
7 年以上有期徒刑，併科新臺幣1 千萬元以下罰金。
未經許可，持有、寄藏或意圖販賣而陳列第1 項所列槍枝者，處
3 年以上10年以下有期徒刑，併科新臺幣700 萬元以下罰金。
第 1 項至第 3 項之未遂犯罰之。
槍砲彈藥刀械管制條例第12條
未經許可，製造、販賣或運輸子彈者，處1 年以上7 年以下有期
徒刑，併科新台幣500 萬元以下罰金。
未經許可，轉讓、出租或出借子彈者，處6 月以上5 年以下有期
徒刑，併科新台幣300 萬元以下罰金。
意圖供自己或他人犯罪之用，而犯前二項之罪者，處3 年以上10
年以下有期徒刑，併科新台幣700 萬元以下罰金。
未經許可，持有、寄藏或意圖販賣而陳列子彈者，處5 年以下有
期徒刑，併科新台幣300 萬元以下罰金。
第 1 項至第 3 項之未遂犯罰之。


司法院資訊處製作；財團法人民間司法改革基金會備份。
